【裁判字號】    89,交上易,10
【裁判日期】    890126
【裁判案由】    過失致死
【裁判全文】
臺灣高等法院臺中分院刑事判決              民國八十九年度交上易字第一○號
    上  訴  人  臺灣南投地方法院檢察署檢察官
    被      告  丙○○
右上訴人因被告過失致死案件，不服台灣南投地方法院中華民國八十八年十一月二十
四日第一審判決（民國八十八年度交簡上字第二六號，檢察官聲請簡易判決案號：台
灣南投地方法院檢察署民國八十七年度偵字第三六三六號），提起上訴，本院判決如
左：
    主      文
原判決撤銷。
丙○○因過失致人於死，處有期徒刑柒月。
    事      實
一、丙○○於民國（下同）八十七年七月五日凌晨二時五十分許，駕駛其母李金圓所
    有牌照ＬＧＯ─０２３號重型機車，由南投縣南投市○○路，由南投市往草屯鎮
    方向行駛；其明知不得酒醉駕駛重型機車，並應注意車前狀況，隨時採取必要之
    安全措施，且依當時之情況，又無不能注意之情形；竟於酒醉意識與判斷力均不
    清之際，繼續駕駛上開機車，又疏未注意車前狀況，於行經南投市○○路二二Ｏ
    號統一超商前，適有鄒送推著手推車，亦疏未注意左右有無來車，即冒然橫越道
    路；丙○○因而煞避不及，其駕駛重型機車前輪及擋泥板撞擊到鄒送之手推車，
    其手推車再猛撞鄒送，致鄒送跌倒在地致頭部挫傷等，經送醫急救，延至八十七
    年七月五日中午十二時許，因車禍、頭部挫傷、顱內出血不治死亡。丙○○因機
    車倒地自己亦受腦震盪、臉部裂傷、下肢外傷等傷害。
二、案經南投縣警察局中興分局報請臺灣南投地方法院檢察署檢察官相驗後偵查並聲
    請簡易判決處刑。經檢察官對原審法院簡易庭判決上訴，經原審法院合議庭為第
    一審判決。
    理      由
一、業據被告丙○○（以下稱被告）於警訊時對右揭犯罪事實坦承不諱，惟經檢察官
    上訴後原審法院合議庭，具狀表示：伊未撞到被害人鄒送，係因輾到散落之瓶罐
    而不慎人、車倒地等語。經查：
    (一)被害人鄒送（以下稱被害人）因本件車禍受傷，因頭部挫傷、顱內出血不治死
      亡，業經原審法院檢察署檢察官督同法醫相驗屬實，並製有勘驗筆錄、相驗屍
      體證明書、驗斷書各一份及相驗照片四張附卷為憑；並有道路交通事故調查報
      告表及現場照片七張在卷可資佐證。
    (二)依現場圖所示，被害人倒地位置係在中正路往草屯鎮○○○○道內；其倒地位
      置右前方約二‧七公尺機車道內，係被告之機車倒地位置；被害人前方有散落
      物，再向前係被害人之手推車；而被告之機車與被害人之間並無任何散落物；
      依上研判，被告應無輾過瓶罐而倒地之可能。況被害人後方（即往南投市○○
      ○○道內）並無任何散落物，衡諸常情，被告由南投市往草屯鎮方向行駛，如
      係輾過散落地面之瓶罐而倒地，應會先輾過倒於地上之被害人；但被害人身上
      並無遭被告機車輾過之痕跡，顯見被告所辯輾過瓶罐而倒地云云，顯不足採。
      再者，依驗斷書之記載，被害人除有前開受傷外，尚兩側小腿部挫傷，脛骨、
      腓骨骨折，與被害人手推車底板高度相近；另被告之機車前輪擋泥板掉落，車
      身前方中央有破裂痕，有卷附機車照片可證，其擋泥板高度位置與被害人之小
      腿骨折及手推車底板之高度相近，顯見被告應係先撞擊被害人之手推車，其手
      推車再撞擊被害人之小腿位置，造成被害人跌倒在地受傷，手推車失控向前滑
      行，於車上之拾荒物散落地後，繼續向前一段距離後始停止。如被告駕駛機車
      未撞上被害人之手推車，其前擋泥板何以掉落呢？
    (三)本件車禍肇事後，被告亦受腦震盪、臉部外傷、下肢外傷經送急救，於醫院中
      採驗血液中之酒精濃度，高達二二Ｏ‧四ｍｇ／ｄｌ，有佑民綜合醫院函復病
      歷紀錄中被告之生化檢驗報告附卷可憑；依法醫學文獻記載，血液中酒精濃度
      如達於一五Ｏｍｇ／ｄｌ，其已酒精中毒，出現做技巧動作或判斷退化現象，
      神智嚴重受損，步態不穩，駕駛非常危險；如達於一五Ｏ以上至三ＯＯｍｇ／
      ｄｌ，則呈現肌肉不協調，走路非常不穩，失定向能，思想錯亂，知覺紊亂等
      現象（參見「法醫學」，第六一五頁，羅秀雄先生著，八十一年二月一日出版
      ，大夫出版社）；顯見被告於前揭時地駕駛重型機車時已達於嚴重酒醉之程度
      。
    (四)按汽車駕駛時，應注意車前狀況，隨時採取必要之安全措施；且飲酒後，其吐
      氣所含酒精成份超過每公升Ｏ‧二五毫克以上者（換算血液中酒精濃度為五Ｏ
      ｍｇ／ｄｌ），不得駕車；道路交通安全規則第九十四條第三項、第一百十四
      條第二款分別定有明文，被告駕駛重型汽車，未應遵守上開規定，且依當時之
      情形，又無不能注意之情事，竟於酒醉意識不清時駕駛機車，又因注意力、辨
      識力減弱，而疏未注意車前狀況，因而未能及時查覺欲橫越馬路之被害人；等
      到發現被害人欲橫越馬路時，無法及時煞避，因而肇事致被害人受傷死亡，其
      有過失事證，已臻明確。
    (五)又被害人未看清左右有無來車，即冒然橫越道路，雖其自己亦有疏失，但被告
      之過失，與被害人自己過失併合而為危害發生原因時，被告仍難辭過失之罪責
      。
    (六)又本件車禍送臺灣省南投縣區車輛行車事故鑑定委員會及臺灣省車輛行車事故
      覆議委員會鑑定結果，亦認被告酒後駕駛機車，行進中未注意車前狀況，而撞
      擊行人，為肇事主因，有臺灣省南投縣區車輛行車事故鑑定委員會八十七年八
      月十二日投鑑字第八七一六一號鑑定意見書及臺灣省車輛行車事故覆議委員會
      八十八年二月四日交覆字第八七一四五九號函各一紙在卷可參。
    (七)綜上所述，被告所辯，不足採信；被告駕駛重型機車之過失行為與被害人受傷
      之死亡間具有相當因果關係，其犯行堪以認定。
二、核被告所為，係犯刑法第二百七十六條第一項之因過失致人於死罪。被告重型機
    車駕駛人酒醉駕車，因而致人死亡，應依道路交通管理處罰條例第八十六條第一
    項之規定，加重其刑。本件被告犯過失致人於死罪行為時，刑法第一百八十五條
之三服用酒類不能安全駕駛動力交通工具而駕駛罪，併於八十八年四月二十一日
    修正公布施行，同年月二十三日生效，自無予論罪之餘地。原審法院以被告罪證
    明確，而予以論罪科刑，固非無見，惟查：(一)原審法院未於事實欄內明白認定記
    載被告駕駛之重型機車前輪及擋泥板撞擊，被害人之手推車，而僅略載撞到鄒送
    之手推車，尚有欠合。(二)次查本件被告重型機車駕駛人酒醉駕車，因而致人於死
    亡，應依道路交通管理處罰條例第八十六條第一項之規定加重其刑，原審判決未
    於據上論斷欄內引用道路交通管理處罰條例第八十六條第一項。且刑法第二百二
    十六條第一項因過失致人於死罪，其法定本刑既有罰金之規定，竟亦未適用罰金
    罰鍰提高標準條例第一條前段，予以提高，於法均屬不合。檢察官上訴意旨據被
    害人之子甲○○具狀請求上訴略稱：被告酒醉駕車肇事致被害人死亡，原審判決
    僅量處有期徒刑七月，實屬過輕等語，未指摘原審判決有前揭之可議，惟原審判
    決既有可議，自應由本院將原審判決撤銷改判。爰審酌被告所受教育程度，係酒
    醉駕車肇事因而致被害人死亡，過失情節不輕，犯後迄今未與被害人之家屬成立
    民事和解，態度不佳及被害人亦受如事實欄之傷害（見附卷佑民綜合醫院病歷文
    件）等一切情狀，仍量處如主文第二項所示之刑。
三、被告經本院合法傳喚，無正當理由於本院審判期日不到庭，爰不待其陳述，逕行
    判決。
四、據上論結：應依刑事訴訟法第三百六十九條第一項前段、第三百七十一條、第三
    百六十四條、第二百九十九條第一項前段，刑法第二百七十六條第一項，道路交
    通管理處罰條例第八十六條第一項，罰金罰鍰提高標準條例第一條前段，判決如
    主文。
本案經檢察官乙○○到庭執行職務。
中      華      民      國    八十九      年      一      月    二十六  日
                                  臺灣高等法院臺中分院刑事第三庭
                                        審判長法  官  方  艤  駐
                                              法  官  吳  信  銘
                                              法  官  王  德  麟
右正本證明與原本無異。
不得上訴。
                                              書記官  陳  美  利
中      華      民      國    八十九      年      一      月    二十七  日
附錄本案論罪科刑法條：
刑法第二百七十六條第一項：因過失致人於死者，處二年以下有期徒刑、拘役或二千
                          元以下罰金。
                                                                        Ａ


司法院資訊處製作；財團法人民間司法改革基金會備份。
